臺灣高等法院高雄分院刑事判決
111年度上易字第275號
上  訴  人  臺灣橋頭地方檢察署檢察官
上  訴  人  
即  被  告  黃順義


上列上訴人因妨害名譽案件，不服臺灣橋頭地方法院111年度審
易字第124號，中華民國111年5月23日第一審判決（起訴案號：
臺灣橋頭地方檢察署110年度偵字第16565號），提起上訴，本院
判決如下：
    主  文
上訴駁回。
    事  實
一、乙○○與甲○○均為位於高雄市楠梓區德惠路「Villa花園社區
    」住戶，雙方因噪音問題發生糾紛，乙○○竟基於公然侮辱之
    犯意，於民國110年11月15日23時00分許(起訴書誤載為59分
    )，在由同社區28名住戶所組成LINE通訊軟體之「Villa花園
    社區聯繫群組」群組（下稱系爭群組）對話頁面中，留言「
    沒見過這麼不要臉」之詞語辱罵甲○○，足以貶損甲○○之人格
    評價。
二、案經甲○○訴由高雄市政府警察局楠梓分局報請臺灣橋頭地
    方檢察署檢察官偵查起訴。
    理  由
一、證據能力：
    按被告以外之人於審判外之言詞或書面陳述，屬傳聞證據，
    原則上不得作為證據；惟按被告以外之人於審判外之陳述，
    雖不符刑事訴訟法第159條之1至第159條之4之規定，而經當
    事人於審判程序同意作為證據，法院審酌該言詞陳述或書面
    陳述作成時之情況，認為適當者，亦得為證據，刑事訴訟法
    第159條第1項、第159條之5第1項分別定有明文。查本判決
    所引用屬於傳聞證據之部分，均已依法踐行調查證據程序，
    且檢察官及被告於本院審理時，均明示同意有證據能力（本
    院卷第72頁），基於尊重當事人對於傳聞證據之處分權，及
    證據資料愈豐富愈有助於真實發現之理念，本院審酌該等證
    據作成時情況，並無違法取證之瑕疵，且無顯不可信之情形
    ，以之作為證據應屬適當，自均有證據能力。
二、認定犯罪事實所憑之證據及理由：
    訊據上訴人即被告乙○○(下稱被告)固坦認於系爭群組有留言
    「沒見過這麼不要臉」之事實，惟矢口否認有何公然侮辱犯
    行，辯稱：告訴人甲○○（下稱告訴人）於110年11月15日前
    幾日故意誣指或誤會我家發出惱人聲響，便於當日故意製造
    惱人聲響回擊，我為求確認聲響來源，在系爭群組中討論，
    告訴人竟仍誣指我是發出噪音之人，並在系爭群組內留言：
    「羞恥兩個字知道怎麼寫嗎」、「請管好自己，你們全家沒
    有一天是安靜的」、「你們家連大人都控制不好」等語，我
    當時一時情緒上來才回以此語，被告只是諷刺回應，屬個人
    主觀意見之表達，並無公然侮辱之犯意云云。經查：
  ㈠上揭事實，業據告訴人於警詢、偵查及原審證述明確，並有
    告訴人提出之系爭群組通話紀錄擷圖照片（下稱系爭擷圖照
    片）在卷可稽（警卷第7四頁、偵卷第23-27頁）。
  ㈡所謂侮辱者，乃對他人為輕蔑表示之行為，使他人在精神上
    、心理上有感受到難堪或不快之虞者，足以貶損特定人之聲
    譽而言。又公然侮辱罪所規範「公然」祇以不特定人或特定
    多數人得以共見共聞之狀況為已足，自不以實際上果已共見
    共聞為必要，但必在事實上有與不特定人或多數人得以共見
    或共聞之狀況方足認為達於公然之程度（司法院院字第2033
    號解釋及大法官會議釋字第145號解釋參照）。查被告在系
    爭群組內，對告訴人留言「沒見過這麼不要臉」一語，前已
    述明，而「不要臉」之詞語在社會通念及口語意義上，係對
    他人人格泛稱之貶損辱詞，或係對他人道德負面評價，足以
    令人感到難堪、不快，均屬污蔑他人人格之用語，非僅單純
    諷刺之語，此文句具攻擊性，且對於見聞者亦能體認陳述人
    係以該言語作人身攻擊，足使告訴人感覺人格遭受攻擊，而
    貶損其名譽、尊嚴之評價，是被告前揭舉措，非僅單純意見
    表達，符合「侮辱」要件無訛，被告所辯無侮辱之意思，洵
    非可採。
　㈢系爭群組成員為被告與告訴人同一社區之住戶，共計有28名
    。又系爭擷圖照片為告訴人所提出，為告訴人與暱稱「11號
    黃先生」之被告及其他群組成員間之對話過程，為被告所不
    爭執，並有系爭擷圖照片在卷可佐，是被告上開留言，自可
    供特定多數人共見共聞，揆諸前揭說明，其已符合「公然」
    要件甚明。
　㈣被告上訴雖主張：被告對告訴人控告其在系爭群組內針對被
    告留言：「羞恥兩個字知道怎麼寫嗎」、「請管好自己，你
    們全家沒有一天是安靜的」等語，經檢察官為不起訴處分，
    本件亦應為無罪判決才公平等語。惟查，被告主張其控告告
    訴人涉犯妨害名譽罪嫌一案，已經臺灣橋頭地方檢察署檢察
    官以111年度偵字第6739號為不起訴處分，被告不服聲請再
    議，經臺灣高等檢察署高雄檢察分署111年度上聲議字第142
    2號認為原不起訴處分核無不當而駁回再議之聲請，此有上
    開處分書2份在卷可佐(本院卷第55-63頁)。而本院經核上開
    告訴人之留言內容，與本案被告上開留言並不相同，尚難據
    此援引比附而為被告有利之認定，是其此部分主張，亦無可
    取。
　㈤綜上所述，本案事證明確，被告犯行洵堪認定，應依法論科
    。　　
三、論罪：
　  核被告所為，係犯刑法第309 條第1 項公然侮辱罪。
四、上訴論斷的理由：
    原審認被告罪證明確，因而適用上開法律規定，並審酌被告
    不思以理性方式處理與告訴人間之居住糾紛，竟率爾以事實
    欄所載方式實施本件公然侮辱犯行，造成告訴人名譽權遭侵
    害，渠犯罪之動機、目的及手段洵非可取；且於犯後始終矢
    口否認犯行，實難認其有真切反省自身行為；惟念其前無任
    何論罪科刑前案紀錄，素行良好，有臺灣高等法院被告前案
    紀錄表存卷可稽；兼衡被告自稱大學畢業之智識程度、現於
    造船公司任職、月入新臺幣(下同)5萬元，已婚，扶養3名未
    成年子女等家庭經濟生活狀況等具體行為人責任基礎之一切
    情狀，量處罰金3千元，並諭知如易服勞役，以1千元折算1
    日。經核原判決認事用法，核無不合，量刑亦屬允當。被告
    上訴否認犯罪，及檢察官循告訴人意見上訴，主張原審量刑
    過輕，雙方指摘原判決不當，均為無理由，應予駁回。據上
    論結，應依刑事訴訟法第368條，判決如主文。
本案經檢察官靳隆坤提起公訴，檢察官李門騫提起上訴，檢察官
李啓明到庭執行職務。
中　　華　　民　　國　　111 　年　　9 　　月　　22　　日
                  刑事第六庭    審判長法  官  李政庭
                                      法  官  王光照
                                      法  官  施柏宏
以上正本證明與原本無異。
不得上訴。
中　　華　　民　　國　　111 　年　　9 　　月　　22　　日
                                      書記官  沈怡瑩

附錄本判決論罪科刑法條：
刑法第309條第1項
公然侮辱人者，處拘役或9千元以下罰金。